臺灣高雄地方法院刑事判決
111年度交簡上字第20號
上  訴  人  
即  被  告  吳承澂


上列上訴人即被告因公共危險案件，不服本院高雄簡易庭於民國
110年12月17日所為110年度交簡字第2504號第一審刑事簡易判決
（聲請簡易判決處刑案號：110年偵字第18011號），提起上訴，
本院管轄之第二審合議庭判決如下：
    主  文
上訴駁回。
    事  實
一、吳承澂於民國110年8月21日15時許，在高雄市○○區○○○路000
    巷00號住處飲用紅酒，明知其服用酒類，控制力及注意力已
    達不能安全駕駛動力交通工具之程度，仍於同日18時許，基
    於不能安全駕駛動力交通工具之故意，騎乘屬於動力交通工
    具之電動腳踏車上路。嗣因騎乘該車從天祥一路逆向左轉駛
    入民族一路886巷口而爲警攔檢，並因身上散發酒氣而於同
    日18時42分許，經警對其檢測結果，吐氣所含酒精濃度達每
    公升1.13毫克。
二、案經高雄市政府警察局三民第二分局報告臺灣高雄地方檢察
    署檢察官偵查後，聲請依簡易判決程序處刑。
    理  由
壹、證據能力部分：
一、按除法律另有規定外，實施刑事訴訟程序之公務員因違背法
    定程序取得之證據，其有無證據能力之認定，應審酌人權保
    障及公共利益之均衡維護，刑事訴訟法第158條之4定有明文
　　。上訴人即被告吳承澂（下稱：被告）雖稱：為警攔查時，
    我有請求員警直接開紅單，並拒絕吹氣，惟該員警拖延時間
　　，電請另名員警送吹氣器材來，當時警察坐我旁邊，叫我輕
    輕吹一下，我一時不察才吹下去，最後員警也未開單給我，
    我覺得被員警欺騙等語。然被告為警攔查後，員警有先提供
    瓶裝水予被告漱口，迨其漱口完畢，員警在被告面前出示全
    新吹嘴並拆封，由被告本人親自吹測後，當場告知其酒測值
    為每公升1.13毫克，過程中無何強暴、脅迫情事，有高雄地
    檢署檢察官指揮檢察事務官勘驗密錄器錄影檔案製作之報告
    及翻拍照片可佐（偵卷33至41頁)。酌以本院準備程序時，
    被告就上開報告已稱：沒有意見(簡上卷43頁)，並自承：「
　　警察叫我輕輕吹一下，我就叫他開紅單，我不吹，警察坐我
    旁邊，結果我忘了我就吹了，吹完之後，我跟警察說不是我
    吹的。」等語(簡上卷41頁），亦可知員警未強暴、脅迫被
    告吹氣檢測。況且，「酒精濃度呼氣測試報告」及「高雄市
    政府警察局舉發違反道路交通管理事件通知單」（俗稱紅單
　　），均有被告本人之簽名。足見本件吹測過程並無何違反法
    定程序之情形，應認上開「酒精濃度呼氣測試報告」有證據
    能力。
二、按被告以外之人於審判外之言詞或書面陳述，除法律有規定
    者外，不得作為證據。又被告以外之人於審判外之陳述，雖
    不符前4條之規定，而經當事人於審判程序同意作為證據，
    法院審酌該言詞陳述或書面陳述作成時之情況，認為適當者
    ，亦得為證據，刑事訴訟法第159條第1項、第159條之5第1
    項定有明文。查檢察事務官所作報告、及「酒精濃度呼氣測
    試報告」以外之審判外書面陳述，經被告及檢察官同意作為
    證據（交簡上卷59頁）。揆諸前開法條規定，並審酌各該言
    詞及書面陳述作成時之情況，認為適當，得作為證據，合先
    敘明。
貳、實體部分：
一、訊據被告於本院審理時，坦承於上開時地喝酒後騎乘電動腳
    踏車上路，嗣因交通違規為警攔查及實施酒測。惟否認有公
    共危險之犯行，辯稱：我有喝酒，但沒喝那麼多，酒精濃度
    不可能那麼高，而且我騎的是電動腳踏車，時速只有20公里
　　；我跟警察說我不吹氣，叫他直接開紅單，後來我一時不察
    才吹的，覺得被警察詐騙等語。
二、經查，被告於上開時地飲酒後騎乘電動腳踏車上路，因交通
    違規為警攔查檢測，吐氣所含酒精濃度達每公升1.13毫克等
    情，業據被告自承，並有高雄市政府警察局三民第二分局酒
    精濃度呼氣測試報告、工業技術研究院呼氣酒精測試器檢定
    合格證書、密錄器錄影畫面翻拍照片、高雄地檢署檢察事務
    官勘驗密錄器影像及被告警詢錄音光碟檔案之勘驗報告、高
    雄市政府警察局舉發違反道路交通管理事件通知單可佐。此
    部分事實，堪信為真實。
三、被告雖以前詞置辯：
㈠、然所謂動力交通工具，乃與人力或獸力之交通工具相區別，
    凡以內燃機（引擎）或電力馬達等機械設備產生動力，推動
    該交通工具使之移動者，即屬之。被告於本院準備程序時自
    承：「我騎的車子是類似腳踏車裝上馬達」等語，依上揭說
    明，被告於案發時所騎乘之自行車確為刑法第185條之3第1
    項所稱之動力交通工具無訛。
㈡、被告另辯稱：我沒喝那麼多，我覺得測得數值1.13太高等語
    （偵卷31頁）。惟本案被告所使用酒精濃度測試器之檢定合
    格日期為109年11月24日，有效期限至110年11月30日或使用
    次數達1000次；而被告進行酒測時(110年8月21日），尚在
    該酒測器檢測合格的有效期間內，又檢測次數為該酒測器的
    第67次，亦未超過1000次之使用標準等情，有工業技術研究
    院呼氣酒精測試器檢定合格證書及酒精濃度呼氣測試報告等
    可憑(警卷19、21頁)，足認本案所使用之酒測器，其準確性
    及可靠性已獲擔保，員警使用合格檢測器測得被告吐氣所含
    酒精濃度為每公升1.13毫克數值之結果，應屬可信。
㈢、又被告辯稱本件酒測係遭員警詐誘，其原本拒測，一時不察
    才吹測等語。惟員警實施本件酒測過程，並未違背法定程序
    ，業經本院認定如前（詳前述），茲不再贅述。
㈣、綜上，被告前述所辯，均屬卸責之詞，不足憑採。本案事證
    明確，被告犯行堪以認定，應依法論科。
四、論罪科刑：
㈠、被告行為後，刑法第185條之3規定業經總統於111年1月28日
    修正公布，並自同年1月30日施行，修正前刑法第185條之3
    第1項第1款規定：「駕駛動力交通工具而有下列情形之一者
　　，處二年以下有期徒刑，得併科20萬元以下罰金：一、吐氣
    所含酒精濃度達每公升0.25毫克或血液中酒精濃度達百分之
    0.05以上。」，修正後則規定：「駕駛動力交通工具而有下
    列情形之一者，處三年以下有期徒刑，得併科30萬元以下罰
    金：一、吐氣所含酒精濃度達每公升0.25毫克或血液中酒精
    濃度達百分之0.05以上。」。經比較修正前後法律，新法提
    高法定刑及併科罰金上限，對於被告並非有利，應依刑法第
    2條第1項前段規定，適用被告行為時即修正前刑法第185條
    之3第1項第1款規定。
㈡、核被告所為，係犯修正前刑法第185條之3第1項第1款不能安
    全駕駛動力交通工具罪。又被告前因不能安全駕駛罪，經本
    院104年交簡上字第350號判處有期徒刑3月確定，並於106年
    2月14日易科罰金執行完畢（第一案）。復因不能安全駕駛
    罪，經本院105年交簡字第4910號判處有期徒刑4月確定（第
    二案）；又因妨害公務案件，經本院106年簡上字第348號判
    決判處有期徒刑2月確定（第三案）；上開第二、三案各罪
    嗣經本院107年聲字第1492號裁定應執行有期徒刑5月確定
　　，並於108年1月25日易科罰金執行完畢，有前案記錄表可佐
　　。被告於有期徒刑執行完畢後5年內，故意再犯本件有期徒
    刑以上之罪，為累犯。酌以被告多次因酒後駕車違犯公共危
    險罪，足見其守法觀念不足，對刑罰反應力薄弱，應無大法
    官釋字775號「一律加重最低本刑，於不符合刑法第59條所
    定要件之情形下，致生行為人所受之刑罰超過其所應負擔罪
    責之個案，其人身自由因此遭受過苛之侵害」之情形，依刑
    法第47條第1項規定加重其刑。
五、上訴之論駁：
㈠、原審以被告罪證明確，因而適用修正前刑法第185條之3第1項
    第1款、第47條第1項、第41條第1項前段、第42條第3項規定
    ，並審酌本案為被告第4次酒駕違犯公共危險罪(註：除上開
    第一案、第二案，99年間另有一次不能安全駕駛罪)；及犯
    後否認犯行無反省之心等犯罪後態度；暨其素行（詳前案紀
    錄表，累犯部分不重複評價），兼衡其智識、經濟、生活狀
    況及持有輕度身心障礙證明(均涉隱私，詳卷)等一切情狀
　　，量處被告有期徒刑5月，併科罰金新臺幣（下同）3萬元，
    暨諭知有期徒刑如易科罰金及罰金如易服勞役，均以1000元
    折算一日。認事用法核無不合，量刑亦屬允當，應予維持。
　　至原審雖未及就刑法第185條之3新舊法比較說明，然因法律
    適用結果並無不同，對判決不生影響，本院自毋庸撤銷改判
　　，附此敘明。
㈡、被告上訴意旨，雖執前詞置辯，暨請求減刑。然被告所為該
    當修正前刑法第185條之3第1項第1款不能安全駕駛動力交通
    工具罪，已如前述。又量刑輕重，係屬事實審法院得依職權
    自由裁量之事項，若已斟酌刑法第57條各款所列情狀而未逾
    越法定刑度，不得遽指為違法。又在同一犯罪事實與情節，
    如別無其他加重或減輕之原因，下級審量定之刑，亦無過重
    或失輕之不當情形，上級審法院對下級審法院之職權行使，
    原則上應予尊重。酌以被告已多次犯不能安全駕駛罪，本次
    吐氣所含酒精濃度又高達每公升1.13毫克，逾刑法第185條
    之3第1項第1款之法定最低標準每公升0.25毫克甚多，且本
    次犯後並未真誠悔悟，難認原審量處之刑期過重。為此，被
    告上訴指摘原審判決不當，求予撤銷改判，為無理由，應予
    駁回。
據上論斷，依刑事訴訟法第455條之1第1項、第3項、第368條，
判決如主文。
本案經檢察官陳彥竹聲請簡易判決處刑，檢察官王啟明到庭執行
職務。
中　　華　　民　　國　 111　　年　　 3　　月　　25　　日
　　　　　　　　　刑事第十一庭  審判長法　官  莊珮吟
　　　　　　　　　
　　　　　　　　　　　　　　　　　　　法  官  李貞瑩
　　　　　　　　　　　　　　　　　　　
　　　　　　　　　　　　　　　　　　　法  官  洪碩垣
以上正本證明與原本無異。
不得上訴。
中　　華　　民　　國　　111 　年　　3 　　月　　25　　日
                                      書記官  卓榮杰
附錄論罪科刑法條：
修正前之刑法第185條之3第1項第1款
駕駛動力交通工具而有下列情形之一者，處二年以下有期徒刑，
得併科二十萬元以下罰金：
一、吐氣所含酒精濃度達每公升零點二五毫克或血液中酒精濃度
    達百分之零點零五以上。